臺灣高雄地方法院刑事判決　　　　　　 110年度訴緝字第36號
公　訴　人　臺灣高雄地方檢察署檢察官
被　　　告　黃英哲


指定辯護人　陳韋誠律師
上列被告因毒品危害防制條例案件，經檢察官提起公訴（107 年
度毒偵字第3245號、107 年度偵字第17259 號、107 年度偵字第
19832 號、107 年度偵字第20820 號），本院判決如下：
    主  文
黃英哲犯販賣第二級毒品罪，處有期徒刑參年捌月。
扣案插用門號○○○○○○○○○○之手機壹支沒收。犯罪所得
新臺幣貳仟伍佰元沒收，於全部或一部不能沒收或不宜執行沒收
時，追徵其價額。
    事  實
一、黃英哲明知甲基安非他命係毒品危害防制條例第2 條第2 項
    第2 款所列之第二級毒品，不得非法販賣、持有，竟意圖營
    利，基於販賣第二級毒品甲基安非他命之犯意，先以手機通
    訊軟體與張中平聯繫交易毒品事宜後，於民國107 年9 月10
    日16時17分至19時2 分間，在高雄市○○區○○○路00號1
    樓之全家便利商店，以新臺幣（下同）2500元之代價販賣甲
    基安非他命1 包（約1 克）予張中平，黃英哲當場將甲基安
    非他命1 包交給張中平，並向張中平收取2500元。嗣經警另
    案偵辦鍾文杰販賣毒品案（另經本院以108 年度訴字第37號
    判處徒刑確定），搜索扣得黃英哲所有之HTC 手機1 支（IM
    EI：000000000000000 ；SIM 卡門號：0000000000）及9000
    元而查悉上情。
二、案經高雄市政府警察局三民第一分局報告臺灣高雄地方檢察
    署檢察官偵查起訴。
    理  由
壹、程序部分
    按被告以外之人於審判外之陳述，雖不符合刑事訴訟法第15
    9 條之1 至第159 條之4 之規定，但經當事人於審判程序同
    意作為證據，法院審酌該言詞陳述或書面陳述作成時之情況
    ，認為適當者，亦得為證據。當事人、代理人或辯護人於法
    院調查證據時，知有第159 條第1 項不得為證據之情形，而
    未於言詞辯論終結前聲明異議者，視為有前項之同意，刑事
    訴訟法第159 條第1 項及第159 條之5 分別定有明文。查本
    判決所引用具傳聞性質之言詞或書面證據，關於證據能力，
    經檢察官、被告黃英哲及辯護人於本院審判期日中均表示同
    意有證據能力（院卷第203 頁），本院審酌此等證據資料製
    作時之情況，尚無違法不當及證明力明顯過低之瑕疵，亦認
    為以之作為證據應屬適當，故揆諸前開規定，應認前揭證據
    資料均例外有證據能力。
貳、實體部分
一、認定事實所憑之證據及理由
（一）上揭犯罪事實部分，業據被告於本院審理中均坦承不諱（
      院卷第203 頁），與證人張中平於警詢及偵查中之證述（
      警二影卷第21至25頁，偵三影卷第35至39頁）互核相符，
      並有自願受搜索同意書、高雄市政府警察局三民第一分局
      107 年9 月11日搜索扣押筆錄、扣押物品目錄表、扣押物
      品收據各1 份（受執行人：鍾文杰）（警一影卷第177 至
      185 頁）、被告與證人張中平之Line對話紀錄截圖照片5
      張、證人張中平之Line帳號截圖照片1 張（對話時間：10
      7.9.10）（偵三影卷第23至25頁）、指認犯罪嫌疑人紀錄
      表（指認人：黃英哲）（警二影卷第13至15頁）、指認犯
      罪嫌疑人紀錄表（指認人：張中平）（警二影卷第27至29
      頁）、臺灣高雄地方檢察署鑑定許可書（受鑑定人：張中
      平）（偵三影卷第27頁）、被告之尿液代碼與真實姓名對
      照表（尿液代碼：G-460 號）（毒偵卷第141 頁）各1 份
      等證據在卷可稽，足認被告前開之任意性自白，與事實相
      符。
（二）販賣毒品係違法行為，非可公然為之，亦無公定之價格，
      不論任何包裝，均可任意分裝增減分量，而每次販賣之價
      量，亦可能隨時依雙方間之關係深淺、資力、需求量及對
      行情之認知、來源是否充裕、查緝是否嚴緊，購買者被查
      獲時供述購買對象之可能性風險之評估等，因而異其標準
      ，並機動調整，非可一概而論，販賣之利得除經坦承犯行
      或價量俱臻明確外，委難察得實情，販賣之人從價差或量
      差中牟利方式雖異，其意圖營利之非法販賣行為則一。再
      參酌甲基安非他命物稀價昂，取得不易，且此等交易為政
      府懸為嚴予取締之犯罪，苟無利可圖，應無甘冒被查緝法
      辦重刑之危險，平白無端義務為該買賣之工作。又卷查被
      告與張中平相互間無特殊之親屬或情感關係，是被告若無
      利可圖，當不會甘冒嚴刑重罰之風險與無特殊關係之張中
      平交易毒品。是被告就本件犯行有營利之意圖，堪可認定
      。
（三）從而，本案事證明確，被告上開犯行均堪認定，應依法論
      科。
二、論罪科刑
（一）論罪：
      按行為後法律有變更者，適用行為時之法律；但行為後之
      法律有利於行為人者，適用最有利於行為人之法律，刑法
      第2 條第1 項定有明文。查被告為本案行為後，109 年1
      月15日修正公布之毒品危害防制條例第4 條、第17條業於
      同年7 月15日施行生效，而修正前毒品危害防制條例第4
      條第2 項原規定：「製造、運輸、販賣第二級毒品者，處
      無期徒刑或七年以上有期徒刑，得併科新臺幣一千萬元以
      下罰金。」；第17條第2 項原規定：「犯第四條至第八條
      之罪於偵查及審判中均自白者，減輕其刑。」。修正後第
      4 條第2 項規定：「製造、運輸、販賣第二級毒品者，處
      無期徒刑或十年以上有期徒刑，得併科新臺幣一千五百萬
      元以下罰金。」；第17條第2 項規定：「犯第四條至第八
      條之罪於偵查及歷次審判中均自白者，減輕其刑。」，是
      修正後毒品危害防制條例第4 條第2 項將法定刑均予以提
      高；修正後同條例第17條第2 項則將得以減輕其刑之條件
      予以提高。依照前開規定，修正後之毒品危害防制條例第
      4 條第2 項及第17條第2 項對被告並無較為有利，應適用
      行為時即修正前之毒品危害防制條例第4 條第2 項及第17
      條第2 項規定論處。是核被告所為，係犯修正前毒品危害
      防制條例第4 條第2 項之販賣第二級毒品罪。被告持有所
      販賣第二級毒品之低度行為，為前揭販賣第二級毒品之高
      度行為所吸收，不另論罪。 
（二）刑之減輕：
    ⒈毒品危害防制條例第17條第2 項部分：
      按毒品危害防制條例第17條第2 項規定，犯第4 條至第8
      條之罪於偵查及審判中均自白者，減輕其刑。查被告就本
      件販賣第二級毒品犯行，均於偵查及審判中自白不諱，此
      部分合於上揭規定，應依修正前毒品危害防制條例第17條
      第2 項規定，減輕其刑。
    ⒉毒品危害防制條例第17條第1 項部分：
      按毒品危害防制條例第17條第1 項規定，犯第4 條至第8
      條、第10條或第11條之罪，供出毒品來源，因而查獲其他
      正犯或共犯者，減輕或免除其刑，查被告供稱毒品來源為
      107 年9 月10日約1 個月前向另案被告何錦龍（經通緝，
      另由本院審結）購買，惟經本院分別函詢高雄市政府警察
      局三民第一分局及臺灣高雄地方檢察署，其回覆意旨略以
      ：並無另案偵辦另案被告何錦龍販賣毒品予被告，亦無查
      獲另案被告何錦龍於107 年9 月10日約1 個月販賣毒品予
      被告（院卷第179 、181 頁）；查獲被告本件犯行前，已
      掌握另案被告何錦龍販毒予被告以外之人並查緝到案，因
      此未因被告黃英哲之供述，而查獲另案被告何錦龍或其他
      毒品上游（院卷第53頁）。是此部分與毒品危害防制條例
      第17條第1 項之要件尚有未合，爰不另依上開規定減輕其
      刑。
    ⒊按對於未發覺之罪自首而受裁判者，得減輕其刑。但有特
      別規定者，依其規定，刑法第62條定有明文。查被告雖主
      張本件符合自首要件，惟本件係先經警方清查被告扣案手
      機，發現有相關毒品交易對話並提示予被告辨識後，被告
      始坦承犯行，此有被告107 年9 月10日警詢筆錄記載明確
      （警一影卷第119 頁），並經高雄市政府警察局三民第一
      分局以110 年8 月10日高市警三一分偵字第11072200500
      號函（院卷第177 頁）函覆本院：本件係本分局員警清查
      被告使用手機，再提示相關對話紀錄後，被告始坦承犯行
      等語。再者，被告於本院審理中逃匿，經本院通緝，歷經
      2 年方緝獲到案，亦難認被告有願受裁判之情形，是被告
      本件犯行亦難合於上開要件而得以減輕其刑。
    ⒋刑法第59條部分：
      按犯罪之情狀顯可憫恕，認科以最低度刑仍嫌過重者，得
      酌量減輕其刑，刑法第59條定有明文。經查，被告本件犯
      行業依毒品危害防制條例第17條第2 項規定減輕之，考量
      被告本次販賣毒品金額為2500元，其數額非低，足認被告
      本件犯罪情節並非輕微，而本件減輕後之最低度刑已為3
      年6 月，經衡酌已無情輕而法重之情形，爰不再依刑法第
      59條規定減輕之。
三、量刑：
    爰以行為人之責任為基礎，審酌被告前有持有毒品經判刑確
    定之紀錄，明知毒品為政府嚴加查禁之物品，竟販賣甲基安
    非他命以牟利，不但助長毒品泛濫，更嚴重危害社會、經濟
    及購毒者之身心健康，影響層面非淺，應嚴加非難，惟念及
    被告均坦承犯行，本案販賣毒品次數僅為1 次、交易對象僅
    限於1 人，並考量本次販賣毒品數量約為1 公克，販賣毒品
    對價為2500元，末斟以被告於本院審理時自陳之家庭、經濟
    、學歷及身體狀況等一切情狀，量處如主文欄所示之刑。另
    被告主張其身體狀況不適入監部分，應由檢察官執行時依法
    審酌，併此敘明。
四、沒收部分：
    扣案之HTC 手機1 支（IMEI：000000000000000 ；SIM 卡門
    號：0000000000），為被告犯本件所用之物，爰依毒品危害
    防制條例第19條第1 項，於被告之宣告刑項下宣告沒收之；
    又被告為本案犯行而獲有對價2500元，為被告之犯罪所得，
    爰依刑法第38條之1 第1 項規定，附隨於被告所犯本罪宣告
    沒收，併依刑法第38條之1 第3 項規定，諭知於全部或一部
    不能沒收或不宜執行沒收時，追徵其價額。
據上論斷，應依刑事訴訟法第299 條第1 項前段，修正前毒品危
害防制條例第4 條第2 項、第17條第2 項，毒品危害防制條例第
第19條第1 項，刑法第2 條第1 項前段、第11條、第38條之1 第
1 項、第3 項，判決如主文。
本案經檢察官甘雨軒提起公訴，檢察官張靜怡到庭執行職務。
中    華    民    國   110    年    11    月    9     日
                  刑事第十二庭  審判長法  官   蔡書瑜
                                      法  官   楊甯伃
                                      法  官   蔡有亮
以上正本證明與原本無異。
如不服本判決應於收受送達後20日內向本院提出上訴書狀，並應
敘述具體理由；如未敘述上訴理由者，應於上訴期間屆滿後20日
內向本院補提理由書（均須按他造當事人之人數附繕本）「切勿
逕送上級法院」。
中    華    民    國   110    年    11    月    9     日
                                      書記官   葉郁庭
附錄法條
修正前毒品危害防制條例第4條第2項